【裁判字號】    89,重訴,11
【裁判日期】    891208
【裁判案由】    毒品危害防制條例
【裁判全文】
臺灣臺北地方法院刑事判決                          八十九年度重訴字第一一號
    公  訴  人  臺灣臺北地方法院檢察署檢察官
    被      告  丙○○
    選任辯護人  呂福元
右列被告因違反毒品危害防制條例案件，經檢察官提起公訴（八十九年度偵字第七五
三二號），本院判決如左：
    主  文
丙○○共同販賣第二級毒品，處有期徒刑捌年肆月。扣案之第二級毒品安非他命伍包
（淨重共計肆仟捌佰柒拾柒公克）均沒收銷燬之。
    事  實
一、丙○○明知安非他命係毒品危害防制條例所規定之第二級毒品，不得非法持有及
    販賣，竟與姓名年籍不詳綽號「阿風」之成年男子，共同意圖營利，基於販賣安
    非他命之犯意聯絡，由「阿風」於民國八十九年四月十一日晚上以電話通知將於
    翌日交付安非他命供丙○○販賣乙事，丙○○接獲通知，即於翌日即八十九年四
    月十二日下午自臺北市搭機返回高雄市○○○路七０二號十四樓之三住處與「阿
    風」碰面，旋駕駛車號Ｂ八－五七三三號自用小客車搭載「阿風」前往高雄市科
    學博物館等地連繫交付安非他命事宜，嗣丙○○獨自返家後，「阿風」再撥打電
    話相約於下午四時許，在高雄市○○路大樂賣場旁見面，丙○○依約前往並自「
    阿風」處取得一只黑色手提袋及一付車鑰匙，再依指示至另一車號不詳之白色自
    用小客車內取出淨重共達四千八百七十七公克之安非他命五包，放置於所駕駛之
    車號Ｂ八－五七三三號自用小客車內，於同日下午五時許，駕車返回上開住處地
    下二樓停車場時，為警當場查獲，並扣得淨重合計四千八百七十七公克之安非他
    命五包。
二、案經法務部調查局臺北市調查處（下稱臺北市調查處）報請臺灣臺北地方法院檢
    察署檢察官偵查起訴。
    理  由
一、訊據被告丙○○坦承於八十九年四月十二日下午五時許，為警查獲持有四千八百
    七十七公克之安非他命，惟矢口否認涉有販賣第二級毒品安非他命之犯行，辯稱
    ：伊係以線民身分去接頭而持有安非他命，並非販賣毒品，伊於八十九年四月十
    一日下午五時許，曾向高雄航警局刑事組組長甲○○報備綽號「阿洲」之人欲販
    售安非他命，雖「阿風」前來伊住處接洽交付安非他命之事未事先報備，然「阿
    洲」於八十九年四月十一日與伊聯絡時，並未述及毒品交易之正確時間，伊於八
    十九年四月十二日下午三時許，返回高雄住處時，即見「阿洲」已指派「阿風」
    在伊住處等候，並隨即邀伊外出，將扣案安非他命交付代為轉售，伊取得安非他
    命後，即為臺北市調查處查獲，此期間根本無法向甲○○組長報備，但事後有向
    臺北市調查處乙○○調查員說明上情；伊收受安非他命後，心中並沒有任何計畫
    ，本來是打算調出上手；因甲○○組長於伊報備後，並未立即報請檢察官指揮偵
    辦，故甲○○組長於法院所言證詞是否係犧牲小線民，而全其未重視伊所提供毒
    販「阿洲」之線索，已非無疑云云。惟查：
（一）被告於調查時已供認：我於今日約下午十七時駕駛車號Ｂ八－五七三三號自用
      小客車停妥於高雄市○○○路七０二號凱悅大樓地下二樓停車場後，因手持毛
      重約五公斤安非他命毒品，當場為貴組人員以現行犯逮捕：：，昨天（四月十
      一日）晚上我的上手綽號「阿風」主動與我聯絡，有五公斤安非他命毒品託我
      販售，準備今天（四月十二號）交貨，今天中午約十二點半「阿風」即主動與
      我聯絡，兩人碰面後，我便先行返家等候消息，下午約十六時左右「阿風」與
      我聯絡，要我至民族路大樂大賣場附近碰面，「阿風」即主動交予我一只黑色
      手提袋及一部白色小客車遙控器，並告知我該批五公斤安非他命毒品放置在該
      車內，我至車內拿走該批安非他命毒品後隨即駕車返回位於高雄市○○○路家
      中地下二樓停車場，車子停妥後因手持五公斤安非他命毒品被貴組人員以現行
      犯逮捕：：，「阿風」的詳細基本人資、住址及電話我並不清楚，均係「阿風
      」主動以我的電話秘書與我聯絡，故我並不清楚「阿風」的真實姓名：：，「
      阿風」事先告知我，該批五公斤安非他命毒品交予我販售後，所得代價為新臺
      幣（下同）十至十五萬元，平均每公斤約得兩至三萬元：：，因我曾居住於彰
      化縣北斗鎮，與彰化地區頗有地緣關係，故我準備將該批安非他命毒品以一公
      斤三十二萬元或三十三萬元不等價格販售於該區的朋友等語明確（見八十九年
      四月十二日調查筆錄）。被告於檢察官初訊時亦坦承：查獲五公斤安非他命是
      綽號「阿風」男子在十二日下午，於高雄大樂賣場交給我的：：，他要我幫他
      賣出去，我打算在彰化或其他地點販售，我預計一公斤賣三十二萬到三十三萬
      ，若賣出後，我有十到十五萬元的報酬：：，「阿風」約四十多歲，操台語口
      音，高雄人，身高約一七０公分：：都是「阿風」打電話給我：：，「阿風」
      的毒品從中國大陸透過漁船，從臺灣各地港口進入：：，我不清楚「阿風」集
      團其他成員等語在卷（見八十九年四月十三日偵訊筆錄），其調查時與偵查初
      訊時均供承意圖營利而販入安非他命無訛。
（二）證人即航空警察局高雄分局刑事組組長甲○○於本院結證：被告於八十九年二
      月三日在高雄小港機場安檢線上被查獲持有毒品，到案後主動願意配合「小林
      」、「阿不拉」兩個販毒集團消息，由屏東地檢署廖椿堅檢察官指揮偵辦，之
      後確有提供該二集團之消息，八十九年四月初某日，在小港機場曾向我說有一
      位「阿不拉」集團的毒品仍繼續在銷售，但並沒有向我提本案起訴書所載之事
      ，大頭源、阿風等人我完全沒有聽過，被告並沒有向我報備本案，一般情形，
      線民如向我們報備，我們都會通知檢察官，由檢察官指揮偵辦：：，線民可以
      當面或電話報備，被告先前確有向我提起阿洲，但我們無法確認是何人，我有
      向被告說如果阿洲與他聯絡，要他立刻報備，以便警方派人跟監確認人別，我
      有留我的電話給被告，被告所述上開本案情形，他應有機會向警方報備，但被
      告並沒有向我提起此事等語明確（見本院八十九年六月十五日訊問筆錄）。其
      另於臺灣高雄地方法院證述：八十九年四月十一日下午我有與丙○○見面，但
      是當天他並沒有提供具體資料，只是約略提到當時該三大集團（指小林、阿不
      拉、阿洲等三販毒集團）沒有很重要的計畫及行動，當天我與他會面時間不會
      超過十分鐘，當天之後，他就沒有與我聯絡，我也沒有急事，所以就沒有再與
      他聯絡，他何時何案被捕，我並不清楚：：，被告之前有提到永靖這個地點，
      但這地點在中部，而阿洲集團活動範圍在高雄，被告沒有提到永靖那集團與阿
      洲集團有何關係，當日被告有沒有向我提到這個地點我已不記得，但如果他有
      明確提到該永靖集團與阿洲集團有六十塊海洛因交易，我們會積極佈線，但我
      印象中沒有佈線，因為該日我印象中他並沒有提供具體事證及明確資料：：，
      被告當天被查獲過程我不知道，我印象中他在十一日下午並沒有向我提到阿洲
      集團要販毒之事，也沒有提到他隔天十二日要回高雄的事，之前他向我提到阿
      洲集團有要販賣安非他命的事，我便要他提供阿洲人別、特徵、出沒地點，以
      便我們監控，但到他被抓前，都沒有提供，只有提到阿洲集團要販毒的事，但
      依照我判斷，如被告被查獲當天確實有要販運毒品，且有意願配合的話，他應
      該有充裕時間與我聯絡，因為之前我們都用電話聯絡，所需時間並不多等語在
      卷（見臺灣高雄地方法院八十九年十月六日訊問筆錄）。而證人即臺北市調查
      處調查員乙○○於亦到院結稱：被告於調查局制作筆錄時，有說他是線民，我
      問他本案是否向合作的警方報備，被告說沒有，合作警方不知情：：，因他的
      線民身分與本案無關故未記載於筆錄：：，當天我們原跟監一著白色衣服之人
      ，見他搭白色福特自用小客車至科博館附近咖啡廳與人談事情，約中午出來，
      在科博館附近與穿紅色衣服的人碰面，交給紅色衣服之人一張紙條，紅色衣服
      之人後來上被告的車，由被告開車來接他等語明確（見本院八十九年六月十五
      日訊問筆錄）。上開二證人之證詞，核與被告於臺北市調查處調查時及檢察官
      初訊時供述情節互核相符，堪信為實在。
（三）另「丙○○係本署長期監控之販賣集團成員之一，惟許某於八十九年二月三下
      午四時二十五分許，攜帶二級毒品甲基安非他命，自高雄擬搭乘華信二七六班
      機前往臺北，並於高雄機場國內安檢線為安檢人員查獲。經檢察官出面協調，
      丙○○同意擔任線民，協助查緝綽號『阿不拉』、『小林』等上手毒販。然許
      某於八十九年四月十一日所從事之販毒行為，事先並未經本署檢察官同意，且
      未向本署檢察官或專案小組之司法警察機關報備」，亦有臺灣屏東地方法院檢
      察署八十九年六月十三日八十九年度玲謙字第一二二七七號函在卷可資佐證。
（四）被告固然辯以伊曾向甲○○組長報備「阿洲」有安非他命欲販賣，「阿洲」於
      八十九年四月十一日與伊聯絡後，於翌日指派「阿風」交付扣案安非他命予伊
      云云。惟本院向臺北市調查處調取訊問被告制作調查筆錄過程之錄影帶，勘驗
      該錄影帶及被告偵訊錄音帶內容結果：臺北市調查處自八十九年四月十二日晚
      上六時四分迄九時五十三分止之訊問期間，均連續錄影，被告於九時四十八分
      在調查筆錄上簽名，九時五十三分在調查筆錄上蓋指印後訊畢；本案於八十九
      年四月十三日移送臺灣臺北地方法院檢察署偵訊及八十九年五月十二日偵訊時
      ，均連續錄音，被告陳述與偵訊筆錄所載內容相符，此有本院所制八十九年十
      一月三日勘驗筆錄在卷可稽。查被告八十九年四月十二日接受調查及同月十三
      日偵訊時，均供述八十九年四月十一日係「阿風」以電話與伊聯絡，「阿風」
      並於翌日伊返回高雄後，交付安非他命供伊販賣，從未提及「阿洲」之人；尤
      甚者，八十九年四月十三日檢察官訊問：「除了『阿風』以外，你還認識該集
      團何人？」被告供述：「我不清楚」，檢察官再訊問：「尚有何意見？」被告
      答稱：「沒有」，其於調查局及偵查初訊時，亦毫未提及本案係以線民身分持
      有扣案安非他命乙事。衡諸案發時之供述較少權衡利害得失，且不易受到其他
      影響，較之於其後翻異之詞，自較可信，故除非可證明其更異之詞與事實更為
      相符，或其初供係虛偽者，自不得任意捨棄初供不採。本案被告調查、偵訊時
      之自白係本於自由意識下之供述，各次供述販毒情節與證人甲○○、乙○○之
      證詞亦互核相符，堪以信實，其嗣後改稱本案係因線民身分持有扣案安非他命
      ，甲○○組長證述內容不實云云，顯係虛構圖卸之詞，不足採信。
（五）此外，扣案白色結晶物五包經送鑑驗結果，均係甲基安非他命，合計淨重四八
      七七公克（包裝重六四．六八公克），平均純度八五．二八％，純質淨重四一
      五九．一一公克，亦有法務部調查局八十九年四月二十七日（八九）陸（一）
      字第八九一三０八一０號檢驗通知書在卷可稽。綜前所述，本案事證明確，被
      告犯行堪以認定，應依法論科。
（六）又本院依被告聲請函詢臺北市調查處查明是否查獲八十九年四月十二日搭乘被
      告自用小客車綽號「阿風」之人，結果該處函覆：「丙○○持有安非他命係透
      過『阿風』（當天穿著紅色上衣）仲介向黃山河（當天係穿著白色襯衫）之上
      手取得；黃山河已於五月間因持有安非他命遭查獲，目前案件繫屬屏東地檢署
      莊啟勝檢察官，許嫌所供當天穿著紅色衣服之『阿風』，本單位並未查獲等情
      」，有臺北市調查處八十九年七月十七日（八九）肆字第八九四二七二九號函
      在卷可稽。本院再囑託臺灣屏東地方法院訊問證人黃山河關於當日毒品交易情
      形，惟證人黃山河證稱其完全不知該事，亦不認識綽號「阿洲」、「阿風」之
      人及被告等語，此有八十九年八月一日臺灣屏東地方法院囑託訊問筆錄存卷可
      按，是證人黃山河之證詞尚不足為有利被告之認定。另檢調單位並未因被告供
      出上手而偵破其他毒品案件，亦有臺北市調查處八十九年十一月十五日（八九
      ）肆字第八九四四四六六號函及臺灣屏東地方法院檢察署八十九年十一月十日
      屏檢玲儉八九偵三三００字第二四一八０號函在卷可憑，均併此敘明。
二、按安非他命係毒品危害防制條例第二條第二項第二款所規定之第二級毒品；次按
    販賣毒品罪，係行為人明知其為毒品，意圖販賣營利而將毒品購入或賣出，有一
    於此，不必二者兼備，其犯罪即為完成，此有最高法院二十五年非字第一二三號
    判例及同院六十六年度臺覆字第七號、第二十三號判決可參。被告意圖營利與「
    阿風」共同購入安非他命，所為係犯毒品危害防制條例第四條第二項之販賣第二
    級毒品罪。其持有安非他命之低度行為，為販賣之高度行為所吸收，不另論罪。
    被告與「阿風」間，事前共謀，又分別分擔販出及購入第二級毒品安非他命之行
    為，顯有犯意聯絡及行為分擔，應以共同正犯論。爰審酌被告犯罪後飾詞諉責，
    未能坦承犯行，不思循合法正當途徑獲得財富，竟運用智慧於不當之途，販賣第
    二級毒品安非他命，嚴重戕害國人身心健康，對社會、國家造成莫大危害，扣案
    安非他命數量龐大，惟於販出前即為警查獲之危害程度，暨其生活狀況、品行、
    智識程度、犯罪之動機、目的、手段等一切情狀，量處如主文所示之刑。扣案之
    第二級毒品安非他命五包，合計淨重四千八百七十七公克，均應依毒品危害防制
    條例第十八條第一項前段之規定，宣告沒收銷燬之。
三、公訴意旨另以被告明知安非他命係毒品危害防制條例第二條所規定之第二級毒品
    ，不得非法持有及販賣，竟於八十七年六、七月間，在彰化某地，販賣第二級毒
    品安非他命予姓名年籍不詳綽號「大頭源」之男子，每公斤賣四十五萬元，共販
    賣約五、六公斤，因認被告該行為亦涉有毒品危害防制條例第四條第二項之販賣
    第二級毒品罪嫌。經查：公訴人認被告另涉有上開販賣毒品犯行，無非係以被告
    偵查中之自白為依據；惟被告於本院調查審理時供稱：我並沒有於八十七年六、
    七月間在彰化地區販賣，我向承辦檢察官供稱永靖鄉販賣安非他命之事不實在，
    因為我想要交保而為不實之供述等語；而遍閱卷證亦無任何證據足資佐證被告偵
    查中之自白為真實，自不得以被告前後不一之自白，作為有罪判決之唯一依據，
    此部分不能證明被告犯罪，原應為無罪之諭知，惟公訴意旨認此部分與前開論罪
    科刑部分有連續犯之裁判上一罪關係，爰不另為無罪之諭知，附此敘明。
四、臺灣屏東地方法院檢察署八十九年偵字第八九七號併案意旨略以：被告丙○○於
    八十九年二月三日下午四時二十五分許，攜帶第二級毒品安非他命十一包，自高
    雄機場擬搭乘華信航空公司二七六班機前往臺北市，於高雄機場國內安檢線為安
    檢人員查獲，所為與前開有罪部分，有連續犯之裁判上一罪關係，因請併案審理
    等語。經查：被告遭警查獲後於八十九年二月三日，在航空警察局高雄分局制作
    筆錄時供稱：扣案安非他命係受朋友「阿忠」以二萬元之佣金幫忙帶往臺北予「
    世子」等語（見航空警察局高雄分局航警高分三字第九三０號卷宗八十九年二月
    三日警訊筆錄）；翌日改供述：扣案安非他命係準備北上工作時供自己吸食，非
    販賣之用等語（見航空警察局高雄分局航警高分三字第九三０號卷宗八十九年二
    月四日警訊筆錄）；其於本院則供述：當時我因為欠「小林」販毒集團錢，受制
    於他們，由綽號「阿忠」的人交給我安非他命，請我帶到臺北交給一個叫「世子
    」之人，只是幫忙由高雄帶到臺北，並不是要販賣，也不是我自己要吸食等語（
    見本院八十九年七月十一日訊問），被告並未供承販賣安非他命；此外，遍閱本
    院卷及併案卷宗，並無被告於八十九年二月三日販賣毒品之事證，故上開移請併
    辦部分，與前開有罪部分不生連續犯之裁判上一罪關係，無從併案審理，應退由
    檢察官另行處理。
據上論斷，應依刑事訴訟法第二百九十九條第一項前段，毒品危害防制條例第四條第
二項、第十八條第一項前段、刑法第十一條前段、第二十八條，判決如主文。
本案經檢察官劉成焜到庭執行職務。
中    華    民    國      八十九      年      十二      月      八      日
                                  臺灣臺北地方法院刑事第四庭
                                      法  官  吳靜怡
右正本證明與原本無異。
如不服本判決，應於判決送達後十日內，向本院提出上訴狀。
                                      書記官  李春松
中    華    民    國      八十九      年      十二      月      十四    日
附錄本案論罪科刑法條全文：
毒品危害防制條例第四條第二項
製造、運輸、販賣第二級毒品者，處無期徒刑或七年以上有期徒刑，得併科新台幣七
百萬元以下罰金。


司法院資訊處製作；財團法人民間司法改革基金會備份。
